<!doctype html>
<html lang="en"><head><meta name="viewport" content="width=device-width/initial-scale=1.0">
<meta charset="utf-8">
<title>Personal Pro-forms</title>
<link rel="stylesheet" type="text/css" href="/data/stylesheets/basic_style.css">
<link rel="stylesheet" type="text/css" href="/data/stylesheets/style.css">
<link rel="icon" type="image/png" href="/data/assets/favicon.png">
<script src="/data/scripts/search.js"></script></head>
<body><div class="flex"><nav class="main"><details id="menu"><summary>Menu</summary>
<p><a href="/index.html">A Grammar of the Tinellbian Languages</a></p>
<div class="javascript"><form id="search"><label for="term">Search: </label><input type="text" name="term" id="term"><button type="submit" aria-label="search"><svg viewbox="0 0 24 24" aria-label="search" alt><path d="M15.5 14h-.79l-.28-.27C15.41 12.59 16 11.11 16 9.5 16 5.91 13.09 3 9.5 3S3 5.91 3 9.5 5.91 16 9.5 16c1.61 0 3.09-.59 4.23-1.57l.27.28v.79l5 4.99L20.49 19l-4.99-5zm-6 0C7.01 14 5 11.99 5 9.5S7.01 5 9.5 5 14 7.01 14 9.5 11.99 14 9.5 14z" />
<path d="M0 0h24v24H0z" fill="none" /></svg>
</button></form></div><div class="nav-links"><ul><li><a href="/languages/highlulani/index.html">High Lulani</a></li><li><ul><li><a href="/languages/highlulani/phonology/index.html">Phonology</a></li><li><a href="/languages/highlulani/orthography/index.html">Orthography</a></li><li><a href="/languages/highlulani/morphology/index.html">Morphology</a></li><li><ul><li><a href="/languages/highlulani/morphology/nouns/index.html">Nouns</a></li><li><a href="/languages/highlulani/morphology/verbs/index.html">Verbs</a></li><li><a href="/languages/highlulani/morphology/auxiliaries.html">Auxiliaries</a></li><li><a href="/languages/highlulani/morphology/adpositions.html">Adpositions</a></li><li><a href="/languages/highlulani/morphology/suffixes/index.html">Suffixes</a></li><li><a href="/languages/highlulani/morphology/deixis/index.html">Deixis</a></li><li><ul><li>Personal Pro-forms</li><li><a href="/languages/highlulani/morphology/deixis/indefinitepro-forms.html">Indefinite Pro-forms</a></li></ul></li><li><a href="/languages/highlulani/morphology/conjunctions.html">Conjunctions</a></li><li><a href="/languages/highlulani/morphology/particles/index.html">Particles</a></li></ul></li><li><a href="/languages/highlulani/syntax/index.html">Syntax</a></li><li><a href="/languages/highlulani/apocrypha/index.html">Apocrypha</a></li><li><a href="/languages/highlulani/sampletext.html">Sample Text</a></li></ul></li><li><a href="/languages/demoticlulani/index.html">Demotic Lulani</a></li><li><a href="/languages/earlyfezhlê/index.html">Early Fezhlê</a></li><li><a href="/languages/oldptokan/index.html">Old Ptokan</a></li></ul></div></details></nav>

<div class="main-page"><nav class="mini"><p><a href="/languages/highlulani/morphology/deixis/index.html">← Previous Page</a></p>
<p><a href="/languages/highlulani/morphology/deixis/indefinitepro-forms.html">Next Page →</a></p></nav>
<main><h1>Personal Pro-forms</h1>
<p>These are a closed class. They are marked for <a href="/languages/highlulani/syntax/case.html">case</a> and <a href="https://en.wikipedia.org/wiki/Grammatical_person">person</a>. The third person pronouns are additionally marked for topicality or <a href="/languages/highlulani/morphology/nouns/index.html#animacy">animacy</a>. The alienable genitive acts as the nominal head of a possessive phrase, the inalienable genitive is a determiner, and the other pronouns all act as nouns.</p>
<div class="desktop"><table><thead><tr><td rowspan="2" colspan="2"></td><th rowspan="2">1st person</th><th rowspan="2">2nd person</th><th colspan="3">3rd person</th></tr>
<tr><th>topic</th><th>animate</th><th>inanimate</th></tr></thead>
<tbody><tr><th colspan="2">intranstitive</th><td><span class="multiline"><a href="http://dictionary.tinellb.com/lex/’usu.html#highlulani">’usu</a> <span class="tinellbian" lang="x-tlb-hl">うす</span></span></td><td><span class="multiline"><a href="http://dictionary.tinellb.com/lex/filli.html#highlulani">filli</a> <span class="tinellbian" lang="x-tlb-hl">べっえ</span></span></td><td><span class="multiline">(<a href="http://dictionary.tinellb.com/lex/su’a.html#highlulani">su’a</a>) <span class="tinellbian" lang="x-tlb-hl">すあ</span></span></td><td><span class="multiline"><a href="http://dictionary.tinellb.com/lex/mihu.html#highlulani">mihu</a> <span class="tinellbian" lang="x-tlb-hl">みほ</span></span></td><td><span class="multiline"><a href="http://dictionary.tinellb.com/lex/pa.html#highlulani">pa</a> <span class="tinellbian" lang="x-tlb-hl">ぱ</span></span></td></tr>
<tr><th colspan="2">transitive</th><td><span class="multiline"><a href="http://dictionary.tinellb.com/lex/suma.html#highlulani">suma</a> <span class="tinellbian" lang="x-tlb-hl">すま</span></span></td><td><span class="multiline"><a href="http://dictionary.tinellb.com/lex/fu.html#highlulani">fu</a> <span class="tinellbian" lang="x-tlb-hl">ふ</span></span></td><td><span class="multiline">(<a href="http://dictionary.tinellb.com/lex/su’a.html#highlulani">su’a</a>) <span class="tinellbian" lang="x-tlb-hl">すあ</span></span></td><td><span class="multiline"><a href="http://dictionary.tinellb.com/lex/quhu.html#highlulani">quhu</a> <span class="tinellbian" lang="x-tlb-hl">もほ</span></span></td><td><span class="multiline"><a href="http://dictionary.tinellb.com/lex/’iffa.html#highlulani">’iffa</a> <span class="tinellbian" lang="x-tlb-hl">いっへ</span></span></td></tr>
<tr><th colspan="2">ablative</th><td><span class="multiline"><a href="http://dictionary.tinellb.com/lex/puttu.html#highlulani">puttu</a> <span class="tinellbian" lang="x-tlb-hl">ぷっと</span></span></td><td><span class="multiline"><a href="http://dictionary.tinellb.com/lex/sacu.html#highlulani">sacu</a> <span class="tinellbian" lang="x-tlb-hl">さゆ</span></span></td><td><span class="multiline"><a href="http://dictionary.tinellb.com/lex/raja.html#highlulani">raja</a> <span class="tinellbian" lang="x-tlb-hl">らぢ</span></span></td><td><span class="multiline"><a href="http://dictionary.tinellb.com/lex/kassi.html#highlulani">kassi</a> <span class="tinellbian" lang="x-tlb-hl">かっせ</span></span></td><td><span class="multiline"><a href="http://dictionary.tinellb.com/lex/kalu.html#highlulani">kalu</a> <span class="tinellbian" lang="x-tlb-hl">かを</span></span></td></tr>
<tr><th colspan="2">dative</th><td><span class="multiline"><a href="http://dictionary.tinellb.com/lex/pixi.html#highlulani">pixi</a> <span class="tinellbian" lang="x-tlb-hl">ぴし</span></span></td><td><span class="multiline"><a href="http://dictionary.tinellb.com/lex/ba’u.html#highlulani">ba’u</a> <span class="tinellbian" lang="x-tlb-hl">ばう</span></span></td><td><span class="multiline"><a href="http://dictionary.tinellb.com/lex/datu.html#highlulani">datu</a> <span class="tinellbian" lang="x-tlb-hl">だと</span></span></td><td><span class="multiline"><a href="http://dictionary.tinellb.com/lex/jusi.html#highlulani">jusi</a> <span class="tinellbian" lang="x-tlb-hl">よせ</span></span></td><td><span class="multiline"><a href="http://dictionary.tinellb.com/lex/ku.html#highlulani">ku</a> <span class="tinellbian" lang="x-tlb-hl">く</span></span></td></tr>
<tr><th rowspan="2">genitive</th><th>(alienable)</th><td><span class="multiline"><a href="http://dictionary.tinellb.com/lex/pagu.html#highlulani">pagu</a> <span class="tinellbian" lang="x-tlb-hl">ぱぐ</span></span></td><td><span class="multiline"><a href="http://dictionary.tinellb.com/lex/ba.html#highlulani">ba</a> <span class="tinellbian" lang="x-tlb-hl">ば</span></span></td><td><span class="multiline"><a href="http://dictionary.tinellb.com/lex/su’a.html#highlulani">su’a</a> <span class="tinellbian" lang="x-tlb-hl">すあ</span></span></td><td><span class="multiline"><a href="http://dictionary.tinellb.com/lex/disi.html#highlulani">disi</a> <span class="tinellbian" lang="x-tlb-hl">でせ</span></span></td><td>-</td></tr>
<tr><th>(inalienable)</th><td><span class="multiline"><a href="http://dictionary.tinellb.com/lex/-pahi.html#highlulani">-pahi</a> <span class="tinellbian" lang="x-tlb-hl">ぱひ</span></span></td><td><span class="multiline"><a href="http://dictionary.tinellb.com/lex/-ba.html#highlulani">-ba</a> <span class="tinellbian" lang="x-tlb-hl">ば</span></span></td><td>-</td><td><span class="multiline"><a href="http://dictionary.tinellb.com/lex/-disi.html#highlulani">-disi</a> <span class="tinellbian" lang="x-tlb-hl">でせ</span></span></td><td><span class="multiline"><a href="http://dictionary.tinellb.com/lex/-qa.html#highlulani">-qa</a> <span class="tinellbian" lang="x-tlb-hl">げ</span></span></td></tr></tbody></table></div>
<div class="mobile"><p>first person:</p>
<ul><li>intransitive: <a href="http://dictionary.tinellb.com/lex/’usu.html#highlulani">’usu</a> <span class="tinellbian" lang="x-tlb-hl">うす</span></li>
<li>transitive: <a href="http://dictionary.tinellb.com/lex/suma.html#highlulani">suma</a> <span class="tinellbian" lang="x-tlb-hl">すま</span></li>
<li>ablative: <a href="http://dictionary.tinellb.com/lex/puttu.html#highlulani">puttu</a> <span class="tinellbian" lang="x-tlb-hl">ぷっと</span></li>
<li>dative: <a href="http://dictionary.tinellb.com/lex/pixi.html#highlulani">pixi</a> <span class="tinellbian" lang="x-tlb-hl">ぴし</span></li>
<li>alienable genitive: <a href="http://dictionary.tinellb.com/lex/pagu.html#highlulani">pagu</a> <span class="tinellbian" lang="x-tlb-hl"> ぱぐ</span></li>
<li>inalienable genitive: <a href="http://dictionary.tinellb.com/lex/-pahi.html#highlulani">-pahi</a> <span class="tinellbian" lang="x-tlb-hl">ぱひ</span></li></ul>
<p>second person:</p>
<ul><li>intransitive: <a href="http://dictionary.tinellb.com/lex/filli.html#highlulani">filli</a> <span class="tinellbian" lang="x-tlb-hl">べっえ</span></li>
<li>transitive: <a href="http://dictionary.tinellb.com/lex/fu.html#highlulani">fu</a> <span class="tinellbian" lang="x-tlb-hl">ふ</span></li>
<li>ablative: <a href="http://dictionary.tinellb.com/lex/sacu.html#highlulani">sacu</a> <span class="tinellbian" lang="x-tlb-hl">さゆ</span></li>
<li>dative: <a href="http://dictionary.tinellb.com/lex/ba’u.html#highlulani">ba’u</a> <span class="tinellbian" lang="x-tlb-hl">ばう</span></li>
<li>alienable genitive: <a href="http://dictionary.tinellb.com/lex/ba.html#highlulani">ba</a> <span class="tinellbian" lang="x-tlb-hl"> ば</span></li>
<li>inalienable genitive: <a href="http://dictionary.tinellb.com/lex/-ba.html#highlulani">-ba</a> <span class="tinellbian" lang="x-tlb-hl"> ば</span></li></ul>
<p>third person topic:</p>
<ul><li>intransitive: (<a href="http://dictionary.tinellb.com/lex/su’a.html#highlulani">su’a</a>) <span class="tinellbian" lang="x-tlb-hl">すあ</span></li>
<li>transitive: (<a href="http://dictionary.tinellb.com/lex/su’a.html#highlulani">su’a</a>) <span class="tinellbian" lang="x-tlb-hl">すあ</span></li>
<li>ablative: <a href="http://dictionary.tinellb.com/lex/raja.html#highlulani">raja</a> <span class="tinellbian" lang="x-tlb-hl">らぢ</span></li>
<li>dative: <a href="http://dictionary.tinellb.com/lex/datu.html#highlulani">datu</a> <span class="tinellbian" lang="x-tlb-hl">だと</span></li>
<li>alienable genitive: <a href="http://dictionary.tinellb.com/lex/su’a.html#highlulani">su’a</a> <span class="tinellbian" lang="x-tlb-hl">すあ</span></li></ul>
<p>third person animate:</p>
<ul><li>intransitive: <a href="http://dictionary.tinellb.com/lex/mihu.html#highlulani">mihu</a> <span class="tinellbian" lang="x-tlb-hl">みほ</span></li>
<li>transitive: <a href="http://dictionary.tinellb.com/lex/quhu.html#highlulani">quhu</a> <span class="tinellbian" lang="x-tlb-hl">もほ</span></li>
<li>ablative: <a href="http://dictionary.tinellb.com/lex/kassi.html#highlulani">kassi</a> <span class="tinellbian" lang="x-tlb-hl">かっせ</span></li>
<li>dative: <a href="http://dictionary.tinellb.com/lex/jusi.html#highlulani">jusi</a> <span class="tinellbian" lang="x-tlb-hl">よせ</span></li>
<li>alienable genitive: <a href="http://dictionary.tinellb.com/lex/disi.html#highlulani">disi</a> <span class="tinellbian" lang="x-tlb-hl">でせ</span></li>
<li>inalienable genitive: <a href="http://dictionary.tinellb.com/lex/-disi.html#highlulani">-disi</a> <span class="tinellbian" lang="x-tlb-hl">でせ</span></li></ul>
<p>third person inanimate:</p>
<ul><li>intransitive: <a href="http://dictionary.tinellb.com/lex/pa.html#highlulani">pa</a> <span class="tinellbian" lang="x-tlb-hl">ぱ</span></li>
<li>transitive: <a href="http://dictionary.tinellb.com/lex/’iffa.html#highlulani">’iffa</a> <span class="tinellbian" lang="x-tlb-hl">いっへ</span></li>
<li>ablative: <a href="http://dictionary.tinellb.com/lex/kalu.html#highlulani">kalu</a> <span class="tinellbian" lang="x-tlb-hl">かを</span></li>
<li>dative: <a href="http://dictionary.tinellb.com/lex/ku.html#highlulani">ku</a> <span class="tinellbian" lang="x-tlb-hl">く</span></li>
<li>inalienable genitive: <a href="http://dictionary.tinellb.com/lex/-qa.html#highlulani">-qa</a> <span class="tinellbian" lang="x-tlb-hl">げ</span></li></ul></div>
<h2 id="number">Number</h2>
<p>Pronouns are not generally marked for number.</p>
<details class="example"><summary class="folding"><span class="transliteration" lang="x-tlb-hl">ʔusu ra’u pannaxa. / ʔusu ra’u pannaxa’uxxi.</span></summary>
<p><span class="tinellbian" lang="x-tlb-hl">。うすらうぱっなざうっし。うすらうぱっなざ。</span></p>
<p><a href="http://dictionary.tinellb.com/lex/’usu.html#highlulani">’usu</a> <a href="http://dictionary.tinellb.com/lex/ra’u.html#highlulani">ra’u</a> <a href="http://dictionary.tinellb.com/lex/pannaxa.html#highlulani">pannaxa</a>. / <a href="http://dictionary.tinellb.com/lex/’usu.html#highlulani">’usu</a> <a href="http://dictionary.tinellb.com/lex/ra’u.html#highlulani">ra’u</a> <a href="http://dictionary.tinellb.com/lex/pannaxa’uxxi.html#highlulani">pannaxa’uxxi</a>.</p>
<p><span class="gloss"><dfn><abbr class="glossary" title="/first person intransitive.html">1int</abbr></dfn> <dfn><abbr class="glossary" title="/present stative.html">prs;sta</abbr></dfn> warrior. / <dfn><abbr class="glossary" title="/first person intransitive.html">1int</abbr></dfn> <dfn><abbr class="glossary" title="/present stative.html">prs;sta</abbr></dfn> army.</span></p></details>
<p>“I am a warrior.” / “We are an army.”</p>
<p>However, if reference is made to a group that includes more than one of these persons, then additional pronouns can be constructed. The second person transitive pronoun <a href="http://dictionary.tinellb.com/lex/-fu.html#highlulani">-fu</a> <span class="tinellbian" lang="x-tlb-hl">ふ</span> <span class="gloss">and you</span> can be suffixed to the first person pronouns to form first person inclusive plural pronouns. The third person intransitive inanimate pronoun <a href="http://dictionary.tinellb.com/lex/-pa.html#highlulani">-pa</a> <span class="tinellbian" lang="x-tlb-hl">ぱ</span> <span class="gloss">and them </span>can be suffixed to first or second person pronouns, including those with -fu, to form other plural pronouns. These pronouns have no inalienable genitive form.</p>
<div class="desktop"><table><thead><tr><th rowspan="2"></th><th colspan="2">1st person</th><th>2nd person</th><th rowspan="2">all persons</th></tr>
<tr><th>inclusive</th><th>exclusive</th><th>inclusive</th></tr></thead>
<tbody><tr><th>intransitive</th><td><span class="multiline"><a href="http://dictionary.tinellb.com/lex/’usufu.html#highlulani">’usufu</a> <span class="tinellbian" lang="x-tlb-hl">うすふ</span></span></td><td><span class="multiline"><a href="http://dictionary.tinellb.com/lex/’usupa.html#highlulani">’usupa</a> <span class="tinellbian" lang="x-tlb-hl">うすぱ</span></span></td><td><span class="multiline"><a href="http://dictionary.tinellb.com/lex/fillipa.html#highlulani">fillipa</a> <span class="tinellbian" lang="x-tlb-hl">べっえぱ</span></span></td><td><span class="multiline"><a href="http://dictionary.tinellb.com/lex/’usufupa.html#highlulani">’usufupa</a> <span class="tinellbian" lang="x-tlb-hl">うすふぱ</span></span></td></tr>
<tr><th>transitive</th><td><span class="multiline"><a href="http://dictionary.tinellb.com/lex/sumafu.html#highlulani">sumafu</a> <span class="tinellbian" lang="x-tlb-hl">すまふ</span></span></td><td><span class="multiline"><a href="http://dictionary.tinellb.com/lex/sumapa.html#highlulani">sumapa</a> <span class="tinellbian" lang="x-tlb-hl">すまぱ</span></span></td><td><span class="multiline"><a href="http://dictionary.tinellb.com/lex/fupa.html#highlulani">fupa</a> <span class="tinellbian" lang="x-tlb-hl">ふぱ</span></span></td><td><span class="multiline"><a href="http://dictionary.tinellb.com/lex/sumafupa.html#highlulani">sumafupa</a> <span class="tinellbian" lang="x-tlb-hl">すまふぱ</span></span></td></tr>
<tr><th>ablative</th><td><span class="multiline"><a href="http://dictionary.tinellb.com/lex/puttufu.html#highlulani">puttufu</a> <span class="tinellbian" lang="x-tlb-hl">ぷっとふ</span></span></td><td><span class="multiline"><a href="http://dictionary.tinellb.com/lex/puttupa.html#highlulani">puttupa</a> <span class="tinellbian" lang="x-tlb-hl">ぷっとぱ</span></span></td><td><span class="multiline"><a href="http://dictionary.tinellb.com/lex/sacupa.html#highlulani">sacupa</a> <span class="tinellbian" lang="x-tlb-hl">さゆぱ</span></span></td><td><span class="multiline"><a href="http://dictionary.tinellb.com/lex/puttufupa.html#highlulani">puttufupa</a> <span class="tinellbian" lang="x-tlb-hl">ぷっとふぱ</span></span></td></tr>
<tr><th>dative</th><td><span class="multiline"><a href="http://dictionary.tinellb.com/lex/pixifu.html#highlulani">pixifu</a> <span class="tinellbian" lang="x-tlb-hl">ぴしふ</span></span></td><td><span class="multiline"><a href="http://dictionary.tinellb.com/lex/pixipa.html#highlulani">pixipa</a> <span class="tinellbian" lang="x-tlb-hl">ぴしぱ</span></span></td><td><span class="multiline"><a href="http://dictionary.tinellb.com/lex/ba’upa.html#highlulani">ba’upa</a> <span class="tinellbian" lang="x-tlb-hl">ばうぱ</span></span></td><td><span class="multiline"><a href="http://dictionary.tinellb.com/lex/pixifupa.html#highlulani">pixifupa</a> <span class="tinellbian" lang="x-tlb-hl">ぴしふぱ</span></span></td></tr>
<tr><th>alienable genitive</th><td><span class="multiline"><a href="http://dictionary.tinellb.com/lex/pagufu.html#highlulani">pagufu</a> <span class="tinellbian" lang="x-tlb-hl">ぱぐふ</span></span></td><td><span class="multiline"><a href="http://dictionary.tinellb.com/lex/pagupa.html#highlulani">pagupa</a> <span class="tinellbian" lang="x-tlb-hl">ぱぐぱ</span></span></td><td><span class="multiline"><a href="http://dictionary.tinellb.com/lex/bapa.html#highlulani">bapa</a> <span class="tinellbian" lang="x-tlb-hl">ばぱ</span></span></td><td><span class="multiline"><a href="http://dictionary.tinellb.com/lex/pagufupa.html#highlulani">pagufupa</a> <span class="tinellbian" lang="x-tlb-hl">ぱぐふぱ</span></span></td></tr></tbody></table></div>
<div class="mobile"><p>first person inclusive:<ul></p>
<li>intransitive: ’usufu <span class="tinellbian" lang="x-tlb-hl">うすふ</span></li>
<li>transitive: sumafu <span class="tinellbian" lang="x-tlb-hl">すまふ</span></li>
<li>ablative: puttufu <span class="tinellbian" lang="x-tlb-hl">ぷっとふ</span></li>
<li>dative: pixifu <span class="tinellbian" lang="x-tlb-hl">ぴしふ</span></li>
<li>alienable genitive: pagufu <span class="tinellbian" lang="x-tlb-hl">ぱぐふ</span></li>
</ul><p>first person exclusive:</p>
<ul><li>intransitive: ’usupa <span class="tinellbian" lang="x-tlb-hl">うすぱ</span></li>
<li>transitive: sumapa <span class="tinellbian" lang="x-tlb-hl">すまぱ</span></li>
<li>ablative: puttupa <span class="tinellbian" lang="x-tlb-hl">ぷっとぱ</span></li>
<li>dative: pixipa <span class="tinellbian" lang="x-tlb-hl">ぴしぱ</span></li>
<li>alienable genitive: pagupa <span class="tinellbian" lang="x-tlb-hl">ぱぐぱ</span></li>
</ul><p>second person inclusive:</p>
<ul><li>intransitive: fillipa <span class="tinellbian" lang="x-tlb-hl">べっえぱ</span></li>
<li>transitive: fupa <span class="tinellbian" lang="x-tlb-hl">ふぱ</span></li>
<li>ablative: sacupa <span class="tinellbian" lang="x-tlb-hl">さゆぱ</span></li>
<li>dative: ba’upa <span class="tinellbian" lang="x-tlb-hl">ばうぱ</span></li>
<li>alienable genitive: bapa <span class="tinellbian" lang="x-tlb-hl">ばぱ</span></li>
</ul><p>all persons:</p>
<ul><li>intransitive: ’usufupa <span class="tinellbian" lang="x-tlb-hl">うすふぱ</span></li>
<li>transitive: sumafupa <span class="tinellbian" lang="x-tlb-hl">すまふぱ</span></li>
<li>ablative: puttufupa <span class="tinellbian" lang="x-tlb-hl">ぷっとふぱ</span></li>
<li>dative: pixifupa <span class="tinellbian" lang="x-tlb-hl">ぴしふぱ</span></li>
<li>alienable genitive: pagufupa <span class="tinellbian" lang="x-tlb-hl">ぱぐふぱ</span></li></ul></div>
<details class="example"><summary class="folding"><span class="transliteration" lang="x-tlb-hl">Fillipa pixi guqqipullata!</span></summary>
<p><span class="tinellbian" lang="x-tlb-hl">。べっえぱぴしぐっねぷっわた。</span></p>
<p><a href="http://dictionary.tinellb.com/lex/filli.html#highlulani">filli</a>&NoBreak;<a href="http://dictionary.tinellb.com/lex/-pa.html#highlulani">-pa</a> <a href="http://dictionary.tinellb.com/lex/pixi.html#highlulani">pixi</a> <a href="http://dictionary.tinellb.com/lex/guqqipullata.html#highlulani">guqqipullata</a>!</p>
<p><span class="gloss"><dfn><abbr class="glossary" title="/second person intransitive.html">2int</abbr></dfn>-<dfn><abbr class="glossary" title="/third person.html">3rd</abbr></dfn> <dfn><abbr class="glossary" title="/first person dative.html">1dat</abbr></dfn> betray!</span></p></details>
<p>“You and he have betrayed me!”</p>
<h2 id="genitiveforms">Genitive Forms</h2>
<p>The genitive forms mark a connection between nouns, including one noun possessing another.</p>
<h3 id="alienablepossession">Alienable Possession</h3>
<p>Possession is alienable when the possessed item can be transferred from one owner to another. Alienable possessions include objects bought or received by a person. There is no inanimate alienable genitive pronoun as objects cannot own anything.</p>
<p>The structure of the possessive phrase for alienable possession is “<span class="gloss">possessor</span> <strong>genitive</strong> <span class="gloss">possessed”.</span></p>
<div class="wordlist"><details class="folding"><summary class="folding"><span class="transliteration" lang="x-tlb-hl">julliga disi kulu</span></summary>
<p><span class="tinellbian" lang="x-tlb-hl">よっえがでせくを</span></p>
<p><a href="http://dictionary.tinellb.com/lex/julliga.html#highlulani">julliga</a> <a href="http://dictionary.tinellb.com/lex/disi.html#highlulani">disi</a> <a href="http://dictionary.tinellb.com/lex/kulu.html#highlulani">kulu</a></p>
<p>mother <dfn><abbr class="glossary" title="/animate third person genitive.html">3ani;gen</abbr></dfn> fork</p>
<p>lit: “the mother, her fork”</p></details>
<p>“the mother’s fork”</p>
<details class="folding"><summary class="folding"><span class="transliteration" lang="x-tlb-hl">su’a ’ita’i</span></summary>
<p><span class="tinellbian" lang="x-tlb-hl">すあいたい</span></p>
<p><a href="http://dictionary.tinellb.com/lex/su’a.html#highlulani">su’a</a> <a href="http://dictionary.tinellb.com/lex/’ita’i.html#highlulani">’ita’i</a></p>
<p><dfn><abbr class="glossary" title="/third person topic genitive.html">3top;gen</abbr></dfn> car</p></details>
<p>“her car”</p>
<details class="folding"><summary class="folding"><span class="transliteration" lang="x-tlb-hl">pagu xissata</span></summary>
<p><span class="tinellbian" lang="x-tlb-hl">ぱぐしっさた</span></p>
<p><a href="http://dictionary.tinellb.com/lex/pagu.html#highlulani">pagu</a> <a href="http://dictionary.tinellb.com/lex/xissata.html#highlulani">xissata</a></p>
<p><dfn><abbr class="glossary" title="/first person genitive.html">1gen</abbr></dfn> musical_instrument</p></details>
<p>“my musical instrument”</p>
<details class="folding"><summary class="folding"><span class="transliteration" lang="x-tlb-hl">disi nukki</span></summary>
<p><span class="tinellbian" lang="x-tlb-hl">でせぬっき</span></p>
<p><a href="http://dictionary.tinellb.com/lex/disi.html#highlulani">disi</a> <a href="http://dictionary.tinellb.com/lex/nukki.html#highlulani">nukki</a></p>
<p><dfn><abbr class="glossary" title="/animate third person genitive.html">3ani;gen</abbr></dfn> strawberry</p></details>
<p>“his strawberry”</p>
</div><p>This structure is also used in a hierarchy when the ‘possessor’ is of higher rank than the ‘possessed’.</p>
<div class="wordlist"><details class="folding"><summary class="folding"><span class="transliteration" lang="x-tlb-hl">Pagu mifasu.</span></summary>
<p><span class="tinellbian" lang="x-tlb-hl">。ぱぐみへす。</span></p>
<p><a href="http://dictionary.tinellb.com/lex/pagu.html#highlulani">pagu</a> <a href="http://dictionary.tinellb.com/lex/mifasu.html#highlulani">mifasu</a>.</p>
<p><span class="gloss"><dfn><abbr class="glossary" title="/first person genitive.html">1gen</abbr></dfn> subject.</span></p></details>
<p>“My vassal”</p></div>
<h3 id="inalienablepossession">Inalienable Possession</h3>
<p>Inalienable possession refers to items which are unable to be transferred from one individual to another. Inalienable possessions include relatives, parts of the body and objects created by a person.</p>
<p>For inalienable possession, as well as genitive constructions that do not involve literal possession, the structure is “<span class="gloss">possessed</span>-<strong>genitive</strong> <span class="gloss">possessor</span>“, that is, the genitive marker is an enclitic on the possessed item. This marker is always the third person inanimate genitive pronoun, unless the possessor is a plain pronoun.</p>
<div class="wordlist"><details class="folding"><summary class="folding"><span class="transliteration" lang="x-tlb-hl">kahipahi</span></summary>
<p><span class="tinellbian" lang="x-tlb-hl">かひぱひ</span></p>
<p><a href="http://dictionary.tinellb.com/lex/kahi.html#highlulani">kahi</a>&NoBreak;<a href="http://dictionary.tinellb.com/lex/-pahi.html#highlulani">-pahi</a></p>
<p><span class="gloss">arm-<dfn><abbr class="glossary" title="/first person genitive.html">1gen</abbr></dfn></span></p></details>
<p>“my arm”</p>
<details class="folding"><summary class="folding"><span class="transliteration" lang="x-tlb-hl">kitisuqa lulani</span></summary>
<p><span class="tinellbian" lang="x-tlb-hl">きてすげをわに</span></p>
<p><a href="http://dictionary.tinellb.com/lex/kitisu.html#highlulani">kitisu</a>&NoBreak;<a href="http://dictionary.tinellb.com/lex/-qa.html#highlulani">-qa</a> <a href="http://dictionary.tinellb.com/lex/lulani.html#highlulani">lulani</a></p>
<p><span class="gloss">father-<dfn><abbr class="glossary" title="/genitive.html">gen</abbr></dfn> queen</span></p></details>
<p>“the queen’s father”</p>
<details class="folding"><summary class="folding"><span class="transliteration" lang="x-tlb-hl">hafiqa nasiʔu</span></summary>
<p><span class="tinellbian" lang="x-tlb-hl">はべげなせっう</span></p>
<p><a href="http://dictionary.tinellb.com/lex/hafi.html#highlulani">hafi</a>-<a href="http://dictionary.tinellb.com/lex/qa.html#highlulani">qa</a> <a href="http://dictionary.tinellb.com/lex/nasiʔu.html#highlulani">nasiʔu</a></p>
<p><span class="gloss">sheep-<dfn><abbr class="glossary" title="/genitive.html">gen</abbr></dfn> field</span></p></details>
<p>“the sheep field”</p>
<details class="folding"><summary class="folding"><span class="transliteration" lang="x-tlb-hl">Ra’aniqa ʔIkinnisa</span></summary>
<p><span class="tinellbian" lang="x-tlb-hl">らあにげいきっにさ</span></p>
<p>Ra’ani:<a href="http://dictionary.tinellb.com/lex/-qa.html#highlulani">-qa</a> ʔIkinnisa</p>
<p><span class="gloss">Ryan-<dfn><abbr class="glossary" title="/genitive.html">gen</abbr></dfn> Eakins</span></p></details>
<p>“Ryan (of the family) Eakins”</p>
<details class="folding"><summary class="folding"><span class="transliteration" lang="x-tlb-hl">Sa’imiqa Tinalli</span></summary>
<p><span class="tinellbian" lang="x-tlb-hl">さいみげてなっえ</span></p>
<p><a href="http://dictionary.tinellb.com/lex/Sa’imi.html#highlulani">Sa’imi</a>&NoBreak;<a href="http://dictionary.tinellb.com/lex/-qa.html#highlulani">-qa</a> <a href="http://dictionary.tinellb.com/lex/Tinalli.html#highlulani">Tinalli</a></p>
<p><span class="gloss">Caemi-<dfn><abbr class="glossary" title="/genitive.html">gen</abbr></dfn> Tinellb</span></p></details>
<p>“Caemi of Tinellb”</p></div>
<p>This structure is also used in a hierarchy when the ‘possessor’ is of lower rank than the ‘possessed’, in contrast to the alienable example above.</p>
<div class="wordlist"><details class="folding"><summary class="folding"><span class="transliteration" lang="x-tlb-hl">lulanipahi</span></summary>
<p><span class="tinellbian" lang="x-tlb-hl">をわにぱひ</span></p>
<p><a href="http://dictionary.tinellb.com/lex/lulani.html#highlulani">lulani</a>&NoBreak;<a href="http://dictionary.tinellb.com/lex/-pahi.html#highlulani">-pahi</a></p>
<p><span class="gloss">monarch-<dfn><abbr class="glossary" title="/first person genitive.html">1gen</abbr></dfn></span></p></details>
<p>“my queen”</p></div>
<p>Items inalienably possessed by the topic appear without a genitive pronoun.</p>
<div class="wordlist"><details class="folding"><summary class="folding"><span class="transliteration" lang="x-tlb-hl">’ara</span></summary>
<p><span class="tinellbian" lang="x-tlb-hl"> あら</span></p>
<p><a href="http://dictionary.tinellb.com/lex/’ara.html#highlulani">’ara</a></p>
<p><span class="gloss">face</span></p></details>
<p>“the face” / “his face”</p></div>
<p>Some kinship terms have suppletive forms when used with a plain possessive pronoun. See <a href="../../apocrypha/kinship.html#nuclearfamily">that section</a> for details.</p>
</main>
<nav class="mini"><p><a href="/languages/highlulani/morphology/deixis/index.html">← Previous Page</a></p>
<p><a href="/languages/highlulani/morphology/deixis/indefinitepro-forms.html">Next Page →</a></p></nav>
</div></div>
<footer><div class="copyright"><span class="no-breaks">&copy;2017-2025 <a href="http://www.tinellb.com/about.html">Ryan Eakins</a>.</span>
<span class="no-breaks">Last updated: Saturday, May 18th, 2024</span></div>
</footer>
<p><script src="/data/scripts/parse_href.js"></script></p>
<p><script src="/data/scripts/localise_links.js"></script></p>
<script>
let mql = window.matchMedia("(min-width: 800px)");
let details = document.getElementById("menu");
if(mql.matches) { details.open = true;}
for (elt of document.getElementsByClassName('javascript')) {
elt.style.display = "block";}</script></body></html>
